臺灣高等法院刑事判決
111年度上訴字第1383號
上  訴  人  
即  被  告  江俊諺





公設辯護人  王永炫  
上列上訴人因毒品危害防制條例等案件，不服臺灣宜蘭地方法院
110年度訴字第399號，中華民國111年2月17日第一審判決（起訴
案號：臺灣宜蘭地方檢察署110年度偵字第6468號、第6943號）
，提起上訴，本院判決如下：
    主  文
上訴駁回。
    事  實
一、江俊諺明知甲基安非他命係毒品危害防制條例所定之第二級
    毒品，不得非法販賣、轉讓及持有；且亦明知甲基安非他命
    亦係經行政院衛生署（現改制為行政院衛生福利部）公告禁
    止使用，屬藥事法第22條第1項第1款所列之禁藥，非經許可
    不得轉讓。竟分別基於無償轉讓甲基安非他命及販賣第二級
    毒品甲基安非他命營利之犯意，先後於附表編號1-9「犯罪
    事實」欄所示之時間，分別在附表所示地點，轉讓禁藥與莊
    錦樹及販賣第二級毒品甲基安非他命予莊錦樹、游淙丞、李
    憲春及吳嘉文。
二、案經宜蘭縣政府警察局羅東分局報告臺灣宜蘭地方檢察署檢
    察官偵查起訴。
    理  由
壹、證據能力部分
　　按被告以外之人於審判外之言詞或書面陳述，除法律有規定
    者外，不得作為證據，刑事訴訟法第159條第1項固定有明文
    。惟按當事人、代理人或辯護人於法院調查證據時，知有第
    159條第1項不得為證據之情形，而未於言詞辯論終結前聲明
    異議者，視為有前項之同意，同法第159條之5第2項亦定有
    明文。本件當事人與辯護人對於本判決下列所引用之供述證
    據之證據能力，於本院審理時均表示無意見而不予爭執，迄
    至言詞辯論終結前亦未再聲明異議，本院審酌上開證據資料
    製作時之情況，尚無違法不當及證明力明顯過低之瑕疵之情
    形，爰依前開規定，認均具有證據能力。又本院下列所引用
    之非供述證據之證據能力部分，並無證據證明係公務員違背
    法定程序所取得，依刑事訴訟法第158條之4規定之反面解釋
    ，應認均有證據能力。
貳、認定犯罪事實所憑證據及理由
一、上揭犯罪事實，業據被告坦承不諱，核與證人莊錦樹於警詢
    及偵查中、游淙丞於警詢及偵查中、李憲春於警詢及偵查中
    、吳嘉文於警詢及偵查中證述情節相符，此外並有被告以其
    所使用之行動電話0000000000號與莊錦樹（參見警卷第23頁
    至25頁反面）、游淙丞（參見警卷第38頁）、李憲春（參見
    警卷第53頁）、吳嘉文（參見警卷第65頁）等人之通訊監察
    譯文附卷足憑，及扣案之行動電話1支可資佐證。被告自白
    堪認與事實相符，應可採信。
二、按甲基安非他命屬毒品危害防制條例第2條第2項第2款所定
    之第二級毒品，不得販賣、轉讓、持有。另販賣毒品之所謂
    販賣行為，係行為人基於營利之目的，而販入或賣出毒品而
    言；販賣毒品者，其主觀上須有營利之意圖，且客觀上有販
    賣之行為，即足構成，至於實際上是否已經獲利，則非所問
    （最高法院93年度台上字第1651號判決意旨參照）；再者，
    販賣第二級毒品甲基安非他命係違法行為，非可公然為之，
    亦無公定價格，販賣者販入後可任意分裝增減其份量再行出
    售，而每次交易之價格、數量，亦隨時依交易對象、當時行
    情而變動，縱或出售之價格較低，亦非當然無營利意圖，即
    便為相同價格，若份量較少亦能從中獲利，況一般民眾均知
    政府一向對毒品查禁森嚴，且重罰不予寬貸。本案被告雖稱
    雖有販賣但未賺差價云云（偵6468號卷第15頁），然被告既
    為智識正常之成年人，對上開情事當知之甚稔，其絕無平白
    甘冒被查緝重罰之高度風險，再單純以原購入之數量、價格
    轉售毒品予他人吸食之理，足認被告就上開犯行，主觀上具
    有營利之意圖無疑，是被告歷次販賣第二級毒品之犯行，均
    應堪以認定。　　
三、綜上，本件事證已明，被告犯罪事證明確，應依法論科。
參、論罪
一、按藥事法第83條第1項轉讓禁藥罪之法定刑為7年以下有期徒
    刑，得併科新臺幣5千萬元以下罰金，較毒品危害防制條例
    第8條第2項轉讓第二級毒品罪之法定刑為重，藥事法第83條
    第1項於104年12月2日修正公布，為毒品危害防制條例第8條
    第2項之後法，而毒品之範圍尚包括影響精神物質與其製品
    ，至藥事之管理，亦非僅止於藥品之管理，毒品未必係經公
    告之禁藥，禁藥亦未必為毒品，毒品危害防制條例與藥事法
    二者，並無必然之特別法與普通法關係，故除有轉讓之第二
    級毒品達毒品危害防制條例第8條第6項之一定數量或符合第
    9條規定之情形，經依法加重後之法定刑較藥事法第83條第1
    項之法定刑為重之情形外，因藥事法第83條第1項為後法，
    且為重法，應優先適用藥事法處罰。核被告就附表編號1犯
    行，係犯藥事法第83條第1項之轉讓禁藥罪。又被告之轉讓
    禁藥犯行，按法律之適用有其一致性，除有特別規定外，不
    得割裂適用，是被告此部分持有甲基安非他命之行為與轉讓
    行為同為實質上一罪之階段行為，此部分既依法規競合原理
    適用藥事法處斷，而藥事法並未處罰單純持有禁藥之行為，
    且高度之轉讓行為既已依藥事法加以處罰，依法律適用完整
    性之法理，其低度之持有甲基安非他命行為，自不能再行割
    裂適用毒品危害防制條例之規定論處（最高法院82年度台上
    字第4076號、第6613號判決要旨參照），是被告轉讓禁藥甲
    基安非他命部分，自無轉讓行為吸收持有行為之問題（最高
    法院98年度台上字第5362號判決意旨參照）。起訴意旨認被
    告係犯毒品危害防制條例第8條第2項之轉讓第二級毒品罪，
    容有未洽，應予變更。
二、核被告就附表編號2-9所示犯行，均係犯毒品危害防制條例
    第4條第2項之販賣第二級毒品罪。被告就上開8次販賣第二
    級毒品甲基安非他命前持有第二級毒品甲基安非他命之低度
    行為，均為販賣之高度行為所吸收，均不另論罪。被告所為
    上開8次販賣第二級毒品及轉讓禁藥犯行間，犯意各別，行
    為互殊，應予分論併罰。
三、減刑部分
　㈠按犯毒品危害防制條例第4條至第8條之罪於偵查及歷次審判
    中均自白者，減輕其刑。同條例第17條第2項定有明文。又
    轉讓禁藥部分，依法規競合雖應擇較重之藥事法第83條第1
    項轉讓禁藥罪論處，惟倘被告符合毒品條例第17條第2項規
    定之要件，亦應適用該條項規定減輕其刑，始符平等原則，
    最高法院109年度台上字第4243號刑事判決可資參照。查被
    告於偵查(含警詢時)、原審審理時，就前揭犯罪事實附表編
    號1之轉讓禁藥部分及附表編號2-8販賣第二級毒品部分，均
    自白犯行，爰均依毒品危害防制條例第17條第2項減輕其刑
    。至編號9部分，被告於偵查中否認犯行，則不適用本條減
    刑規定，附此敘明。
　㈡又刑事審判旨在實現刑罰權之分配的正義，故法院對有罪被
    告之科刑，應符合罪刑相當之原則，使輕重得宜，罰當其罪
    ，以契合社會之法律感情，此所以刑法第57條明定科刑時應
    審酌一切情狀，尤應注意該條所列10款事項以為科刑輕重之
    標準，並於同法第59條賦予法院以裁量權，如認「犯罪之情
    狀可憫恕，認科以最低度刑仍嫌過重者，得酌量減輕其刑」
    ，俾使法院就個案之量刑，能斟酌至當。而刑法第59條規定
    所謂「犯罪之情狀」，應審酌其犯罪有無可憫恕之事由，即
    有無特殊之原因與環境，在客觀上足以引起一般同情，以及
    宣告法定低度刑，是否猶嫌過重等，以為判斷（最高法院38
    年台上字第16號、45年台上字第1165號、51年台上字第899 
    號判決意旨可參）。販賣毒品案件中，同為販賣毒品之人，
    其原因動機不一，犯罪情節未必盡同，或有大盤毒梟者，亦
    有中、小盤之分，甚或僅止於吸毒者同儕間為求互通有無之
    有償轉讓者亦有之，其販賣行為所造成危害社會之程度自屬
    有異，於此情形，倘依其情狀處以適當徒刑，即足以懲儆，
    並可達防衛社會之目的者，自非不可依客觀之犯行與主觀之
    惡性二者加以考量其情狀，是否有可憫恕之處，適用刑法第
    59條之規定酌量減輕其刑，期使個案裁判之量刑，能斟酌至
    當，符合比例原則（最高法院95年度台上字第6157號判決參
    照）。核被告上開附表編號2至9所示8次販賣第二級毒品之
    行為，均係小額交易，可見其販賣毒品數量甚微，獲利非鉅
    ，其惡性情節與大量散播毒品之大盤、中盤毒販相較，其間
    顯然有別，編號9之罪法定最低刑度為10年，編號2至8經上
    述減刑事由後，仍需論處有期徒刑5年，實屬情輕法重，當
    足引起一般人之同情，顯有憫恕之處，因而就被告上揭8次
    販賣毒品之犯行，均依刑法第59條之規定，酌予減輕其刑，
    編號2至8併與前開減刑事由，再遞減輕其刑。
肆、駁回上訴之理由
一、原審詳查後，認被告上開犯行明確，適用毒品危害防制條例
    第4條第2項、第17條第2項、第19條第1項，藥事法第83條第
    1項，刑法第11條、第59條、第51條第5款、第38第2項前段
    、第4項、第38條之1第1項、第3項，並審酌被告前因販賣毒
    品案件遭判處有期徒刑15年6月，目前假釋中，素行非佳，
    明知第二級毒品甲基安非他命危害國民身心健康及社會風氣
    ，竟仍於附表所示時、地，分別轉讓及販賣毒品與他人，所
    為非是，惟其轉讓及販賣毒品數量非鉅，及其於審理中坦承
    不諱之犯罪後態度，兼衡其於警詢自承國中畢業之智識程度
    、家庭經濟狀況為勉持之生活狀況（參見警卷第1頁)等一切
    情狀，分別量處如附表「原判決宣告刑及沒收」欄所示之刑
    ，並綜合判斷其整體犯罪之非難評價、各罪間關係、法益侵
    害之整體效果，考量犯罪人個人特質，並適度反應其行為之
    不法與罪責程度，及對其施以矯正之必要性，且貫徹刑法公
    平正義之理念，定其應執行之刑為6年6月。復就沒收部分說
    明扣案之行動電話1支及未扣案之門號0000000000號SIM卡一
    枚，係被告所有，且為供本案販賣毒品（附表編號2-7、9）
    及轉讓禁藥（附表編號1）所用之物，應分別依毒品危害防
    制條例第19條第1項及刑法第38條第2項前段之規定，均宣告
    沒收之，並就未扣案之門號0000000000號SIM卡一枚，依刑
    法第38條第4項之規定，宣告於全部或一部不能沒收或不宜
    執行沒收時，追徵其價額。又如附表編號2-9所示未扣案之
    被告先後販賣第二級毒品犯罪所得共計8千元(各次所得金額
    詳如附表編號2-9所示)，應均依刑法第38條之1第1項、第3
    項之規定，併予宣告沒收，並於全部或一部不能沒收或不宜
    執行沒收時，追徵其價額。至另扣案之門號0000000000號SI
    M卡一枚及殘渣袋一個，經查尚無證據證明與本案犯罪事實
    有關，爰均不與宣告沒收。核其認事用法並無違誤，量刑及
    沒收亦屬妥適，應予維持。
二、本件被告上訴意旨以：本件向被告購買毒品之人均為本身有
    在施用毒品之人，並未因被告售毒而擴大毒品危害，被告有
    減刑事由，原審定應執行之刑量處有期徒刑6年6月，刑度過
    重，請求撤銷原判決，更為適法之判決云云。
三、按刑之量定，為求個案裁判之妥當性，法律賦予法院裁量之
    權，量刑輕重，屬為裁判之事實審法院得依職權自由裁量之
    事項，苟其量刑已以行為人之責任為基礎，並斟酌刑法第57
    條各款所列情狀，在法定刑度內，酌量科刑，如無偏執一端
    ，致明顯失出失入情形，上級審法院即不得單就量刑部分遽
    指為不當或違法。（最高法院72年台上字第6696號判決要旨
    參照）。本件原審就被告量刑之責任基礎，已於原判決理由
    中詳為說明，依整體觀察，本院認尚無礙於量刑妥適之認定
    。而被告涉犯8次販賣第二級毒品罪，現行販賣第二級毒品
    罪法定本刑為10年以上有期徒刑，被告經減刑後，各次遭判
    決宣告刑度為2年6月、2年7月、5年不等，原審僅定應執行
    之刑為6年6月，已屬從輕。又被告前因販毒案件已經判處15
    年6月，應知悉販毒為重罪，目前假釋中，又再犯此重罪，
    顯視律法如無物，且若施用毒品之人有購毒管道，自然戒毒
    困難，被告稱並未擴大毒品危害云云，觀念亦有偏差，是被
    告上訴指摘原判決量刑過重，並不足採，應予駁回。
伍、被告經合法傳喚，有本院送達證書一份在卷可憑（本院卷第
    49、51頁），其無正當理由不到庭，爰不待其陳述，逕為一
    造辯論判決。　　
據上論斷，應依刑事訴訟法第368條、第371條，判決如主文。　
本案經檢察官張鳳清提起公訴，檢察官朱婉綺到庭執行職務。
中　　華　　民　　國　　111 　年　　6 　　月　　29　　日
                  刑事第八庭  審判長法  官  陳世宗
                                    法　官  吳勇毅
                                    法　官  呂寧莉
以上正本證明與原本無異。
如不服本判決，應於收受送達後20日內向本院提出上訴書狀，其
未敘述上訴之理由者並得於提起上訴後20日內向本院補提理由書
（均須按他造當事人之人數附繕本）「切勿逕送上級法院」。
                                    書記官  賴資旻
中　　華　　民　　國　　111 　年　　6 　　月　　29　　日
附表
編號 犯罪事實   所犯法條 原判決宣告刑及沒收 1. 江俊諺以其行動電話0000000000號與莊錦樹聯絡後，於民國109年10月18日12時7分許，在宜蘭縣○○鄉○○路0巷00號住處，無償轉讓甲基安非他命1包（約0.3公克）予莊錦樹。   藥事法第83條第1項之轉讓禁藥罪 江俊諺明知為禁藥而轉讓，處有期徒刑柒月。 扣案之行動電話壹支（含未扣案之門號0000000000號SIM卡壹枚）沒收，於全部或一部不能沒收或不宜執行沒收時，追徵其價額。  2. 江俊諺以其所使用之行動電話0000000000號與莊錦樹聯絡後，於109年10月26日20時13分許，在宜蘭縣○○鄉○○路0巷00號住處，以新臺幣（下同）500元對價販賣甲基安非他命1包（約0.2公克）予莊錦樹。   毒品危害防制條例第4條第2項之販賣第二級毒品罪 江俊諺販賣第二級毒品，處有期徒刑貳年陸月。 扣案之行動電話壹支（含未扣案之門號0000000000號SIM卡壹枚）及犯罪所得新臺幣伍佰元均沒收，於全部或一部不能沒收或不宜執行沒收時，均追徵其價額。  3. 江俊諺以其所使用之行動電話0000000000號與莊錦樹聯絡後，於109年10月27日4時33分許，在宜蘭縣○○鄉○○路0段000號全家冬山群英店前停車場，以1千元對價販賣甲基安非他命1包（約0.8公克）予莊錦樹。   毒品危害防制條例第4條第2項之販賣第二級毒品罪 江俊諺販賣第二級毒品，處有期徒刑貳年柒月。 扣案之行動電話壹支（含未扣案之門號0000000000號SIM卡壹枚）及犯罪所得新臺幣壹仟元均沒收，於全部或一部不能沒收或不宜執行沒收時，均追徵其價額。  4. 江俊諺以其使用之行動電話0000000000號與莊錦樹聯絡後，於110年1月9日23時44分許，在宜蘭縣○○鎮○○路0000號東昇藥局前，以500元對價販賣甲基安非他命1包（約0.3公克）予莊錦樹。   毒品危害防制條例第4條第2項之販賣第二級毒品罪 江俊諺販賣第二級毒品，處有期徒刑貳年陸月。 扣案之行動電話壹支（含未扣案之門號0000000000號SIM卡壹枚）及犯罪所得新臺幣伍佰元均沒收，於全部或一部不能沒收或不宜執行沒收時，均追徵其價額。  5. 江俊諺以其所使用之行動電話0000000000號與游淙丞聯絡後，於109年10月20日17時59分許，在宜蘭縣○○鄉○○路0段000號全家冬山群英店，以1千元對價販賣甲基安非他命1包（約0.3公克）予游淙丞。   毒品危害防制條例第4條第2項之販賣第二級毒品罪 江俊諺販賣第二級毒品，處有期徒刑貳年柒月。 扣案之行動電話壹支（含未扣案之門號0000000000號SIM卡壹枚）及犯罪所得新臺幣壹仟元均沒收，於全部或一部不能沒收或不宜執行沒收時，均追徵其價額。  6. 江俊諺以其所使用之行動電話0000000000號與游淙丞聯絡後，於109年10月22日12時25分許，在宜蘭縣○○鄉○○路0巷00號住處門口，以1千元對價販賣甲基安非他命1包（約0.3公克）予游淙丞。   毒品危害防制條例第4條第2項之販賣第二級毒品罪 江俊諺販賣第二級毒品，處有期徒刑貳年柒月。 扣案之行動電話壹支（含未扣案之門號0000000000號SIM卡壹枚）及犯罪所得新臺幣壹仟元均沒收，於全部或一部不能沒收或不宜執行沒收時，均追徵其價額。  7. 江俊諺以其所使用之行動電話0000000000號與游淙丞聯絡後，於109年10月23日22時13分許，在宜蘭縣冬山鄉日新路1巷巷口，以1千元對價販賣甲基安非他命1包（約0.3公克）予游淙丞。   毒品危害防制條例第4條第2項之販賣第二級毒品罪 江俊諺販賣第二級毒品，處有期徒刑貳年柒月。 扣案之行動電話壹支（含未扣案之門號0000000000號SIM卡壹枚）及犯罪所得新臺幣壹仟元均沒收，於全部或一部不能沒收或不宜執行沒收時，均追徵其價額。  8. 江俊諺於109年12月11日20時許，在宜蘭縣冬山鄉日新路2巷巷口，以1千元對價販賣甲基安非他命1包予李憲春。   毒品危害防制條例第4條第2項之販賣第二級毒品罪 江俊諺販賣第二級毒品，處有期徒刑貳年柒月。 未扣案之犯罪所得新臺幣壹仟元沒收，於全部或一部不能沒收或不宜執行沒收時，追徵其價額。  9. 江俊諺以其所使用之行動電話0000000000號與吳嘉文聯絡後，於109年10月15日4時54分至5時31分間之某時，在宜蘭縣○○鄉○○路0巷00號住處，以2千元對價販賣甲基安非他命2包（共約0.6公克）予吳嘉文。   毒品危害防制條例第4條第2項之販賣第二級毒品罪 江俊諺販賣第二級毒品，處有期徒刑伍年。 扣案之行動電話壹支（含未扣案之門號0000000000號SIM卡壹枚）及犯罪所得新臺幣貳仟元均沒收，於全部或一部不能沒收或不宜執行沒收時，均追徵其價額。